【裁判字號】    97,簡上,770
【裁判日期】    971031
【裁判案由】    詐欺
【裁判全文】
臺灣臺中地方法院刑事判決             97年度簡上字第770號
上  訴  人  臺灣臺中地方法院檢察署檢察官
被      告  甲○○
上列上訴人因被告詐欺案件，不服本院 97年度簡字第688號民國
97年8月1日第1審刑事簡易判決（起訴案號：96年度偵字第17884
號），提起上訴，本院管轄第 2審之合議庭，認為不得以簡易判
決處刑，依通常程序審理，逕為第1審判決如下：
    主    文
原判決撤銷。
甲○○共同意圖為自己不法之所有，以詐術使人將本人之物交付
，處有期徒刑壹年貳月，減為有期徒刑柒月。
    犯罪事實
一、甲○○自民國95年11月底起，透過應徵加入名稱為「保成公
    司」之詐欺取財集團，甲○○與其所屬已成年之詐欺取財集
    團成員旋共同基於意圖為自己不法所有之犯意聯絡，由甲○
    ○於95年12月中旬某日起，將其所有之第一商業銀行（下稱
    第一商銀）北屯分行帳號 00000000000號帳戶及臺中商業銀
    行（下稱臺中商銀）崇德分行帳號000000000000號帳戶之存
    摺資料，提供予該詐欺取財集團成員作為詐欺取財供被害人
    匯款之工具，並擔任「車手」負責提領被害人匯入其帳戶之
    款項的工作。該詐欺取財集團成員，即於95年12月27日撥打
    電話向鍾泉芳佯稱係香港華美電子公司，並誆稱鍾泉芳抽中
    頭獎，須匯保證金至指定帳戶，且公司幫其將獎金投資香港
    賽馬協會，獲得新臺幣（下同）3697萬6500元，惟應支付稅
    金及入股金，致鍾泉芳誤信為真而陷於錯誤，接續於95年12
    月 28日匯款60萬元至甲○○第一商銀北屯分行帳戶、96年1
    月2日匯款140萬元至甲○○第一商銀北屯分行帳戶、於96年
    1月5日各匯款200萬元（共400萬元）至甲○○第一商銀北屯
    分行帳戶、96年1月18日匯款400萬元至甲○○第一商銀北屯
    分行帳戶、96年1月18日匯款400萬元至甲○○臺中商銀崇德
    分行帳戶，得手後，即由甲○○持前開帳戶存摺，分別於95
    年12月28日、96年1月2日、同年月18日，前往第一商銀北屯
    分行臨櫃提款55萬元、140萬元、400萬元；96年1月5日，前
    往第一商銀新竹分行臨櫃提款400萬元；於96年1月18日，前
    往臺中商銀崇德分行臨櫃提款 400萬元，並將之轉交自稱「
    林組長」之詐欺取財集團成年成員，甲○○每提領 100萬元
    ，可獲得5000元之報酬。嗣因鍾泉芳發覺受騙後報警處理，
    經警方循線查悉上情。
二、案經臺中市警察局第五分局報告臺灣臺中地方法院檢察署檢
    察官偵查起訴。
    理    由
一、證據能力部分：
    按被告以外之人（包括證人、鑑定人、告訴人、被害人及共
    同被告等）於審判外之陳述，雖不符刑事訴訟法第159條之1
    至之4等4條之規定，而經當事人於審判程序同意作為證據，
    法院審酌該言詞陳述或書面陳述作成時之情況，認為適當者
    ，亦得為證據；當事人、代理人或辯護人於法院調查證據時
    ，知有刑事訴訟法第158條第1項不得為證據之情形，而未於
    言詞辯論終結前聲明異議者，視為有前項之同意，同法第15
    9條之5定有明文。立法意旨在於傳聞證據未經當事人之反對
    詰問予以核實，原則上先予排除。惟若當事人已放棄反對詰
    問權，於審判程序中表明同意該等傳聞證據可作為證據；或
    於言詞辯論終結前未聲明異議，基於尊重當事人對傳聞證據
    之處分權，及證據資料愈豐富，愈有助於真實發見之理念，
    且強化言詞辯論主義，使訴訟程序得以順暢進行，上開傳聞
    證據亦均具有證據能力。本案所引用之供述證據，其性質屬
    於證人於審判外的陳述，而為傳聞證據，且查無符合刑事訴
    訟法第159條之1至之4等前4條之情形者，原雖無證據能力，
    然上開供述證據內容，業經本院審理時予以提示並告以要旨
    ，且經檢察官及被告表示意見。當事人已知上述供述證據乃
    傳聞證據，且均未於言詞辯論終結前，對該內容異議，依上
    開規定，已擬制同意其有證據能力，本院審酌上開供述證據
    作成時，並無人情施壓或干擾，亦無不當取供之情形，認為
    以之作為本案之證據亦屬適當，而有證據能力。
二、認定犯罪事實的證據及理由：
    上揭犯罪事實，業據被告甲○○於警詢、偵查及本院審理時
    坦承不諱，核與證人鍾泉芳於警詢及本院審理時證述被害情
    節相符。此外，並有被告第一商銀開戶資料、存款明細分類
    帳、臺中商銀存款業務往來申請約定書、交易明細、聯邦銀
    行匯款通知單 1紙（鍾泉芳匯款60萬元）、華南商業銀行匯
    款回條聯 2紙（鍾泉芳匯款140萬元、200萬元）、桃園縣龍
    潭鄉農會匯款回條3紙（鍾泉芳匯款200萬元、400萬元、400
    萬元）、第一商銀北屯分行 97年10月23日一北屯字第00196
    號函附之存摺類存款取款憑條 1紙（被告於95年12月28日臨
    櫃提款 55萬元）、96年11月30日一北屯字第90072號函附之
    存摺類存款取款憑條2紙（被告於96年1月2日臨櫃提款140萬
    元、96年1月18日臨櫃提款400萬元）、第一商銀新竹分行97
    年10月9日（97）一新竹字第256號函附之存摺類存款取款憑
    條1紙（被告於96年1月5日臨櫃提款400萬元）、臺中商銀崇
    德分行 96年11月30日中崇德字第09601800333號函附之存摺
    存款取款憑條 1紙（被告於96年1月18日臨櫃提款400萬元）
    在卷可稽，本案事證明確，被告甲○○犯行，洵堪認定。
三、核被告甲○○所為，係犯刑法第339條第1項之詐欺取財罪。
    被告與其所屬之詐欺取財集團成員間，有犯意聯絡及行為分
    擔，為共同正犯。被告及其所屬之詐欺取財集團原即預擬整
    套之騙局，準備詐騙鍾泉芳之財物，是渠等先後詐騙鍾泉芳
    財物之行為，係基於同一詐欺取財犯意下之接續行為，僅侵
    害鍾泉芳的法益，為接續犯，只論以一個詐欺取財罪。被告
    及其所屬之詐欺取財集團成員向鍾泉芳施用上開詐術，致鍾
    泉芳陷於錯誤，於95年12月28日匯款60萬元至甲○○第一商
    銀北屯分行帳戶等情，公訴意旨雖未論及，然此部分既與起
    訴部分，有接續犯實質上一罪關係，本為起訴效力所及，本
    院自應併予審理。
四、原審認被告甲○○犯罪事證明確，予以論罪科刑，固非無見
    。惟被告及其所屬之詐欺取財集團成員向鍾泉芳施用上開詐
    術，致鍾泉芳陷於錯誤，於95年12月28日匯款60萬元至甲○
    ○第一商銀北屯分行帳戶等情，原審既漏未加以審酌，自有
    未洽，檢察官上訴指摘原審量刑過輕，經本院審酌被告另有
    上開原審漏未審酌之部分，認為有理由，自應由本院將原判
    決撤銷改判。爰審酌被告已有酒醉駕車之刑事前案紀錄，有
    臺灣高等法院被告前案紀錄表在卷可稽，堪認其品行不佳，
    並斟酌被告年輕力壯，非無謀生能力，卻為貪圖不法利益，
    與詐欺取財集團成員共犯詐欺取財罪，詐取被害人鍾泉芳畢
    生積蓄，惡性非輕，而被害人鍾泉芳被詐騙金額高達1400萬
    元，被告犯罪所生危害甚鉅，惟被告雖同為詐欺取財集團成
    員，然僅負責「車手」提領犯罪所得款項之行為，惡性相較
    於策劃整個詐騙行為之主謀者，仍有所區別，被告犯後雖坦
    承犯行，惟尚未與被害人達成和解，合理賠償被害人所受之
    損害，難認犯後態度極為良好等一切情狀，量處如主文所示
    之刑，以示懲儆。
五、被告甲○○上開詐欺取財罪犯罪時間，係在 96年4月24日以
    前，合於中華民國96年罪犯減刑條例規定基準日之前，且無
    該條例規定不予減刑之情形，應依該條例第 2條第1項第3款
    之規定，減其宣告刑期2分之1。
六、按第 1審法院依被告在偵查中之自白或其他現存之證據，已
    足認定其犯罪者，得因檢察官之聲請，不經通常審判程序，
    逕以簡易判決處刑。但有必要時，應於處刑前訊問被告。前
    項案件檢察官依通常程序起訴，經被告自白犯罪，法院認為
    宜以簡易判決處刑者，得不經通常審判程序，逕以簡易判決
    處刑。依前 2項規定所科之刑以宣告緩刑、得易科罰金之有
    期徒刑及拘役或罰金為限，刑事訴訟法第 449條定有明文。
    對於簡易判決之上訴，準用刑事訴訟法第 3編第1章及第2章
    之規定，管轄第 2審之地方法院合議庭受理簡易判決上訴案
    件，應依通常程序審理。其認案件有刑事訴訟法第 452條之
    情形者，應撤銷原判決，逕依通常程序為第 1審判決，法院
    辦理刑事訴訟簡易程序案件應行注意事項第14項亦有規定。
    經查，本案審判中發現就被告甲○○所犯詐欺取財罪，尚有
    其他具有接續犯實質上一罪之犯罪事實，本院據此量處被告
    有期徒刑1年2月，並依中華民國96年罪犯減刑條例第2條第1
    項第3款規定，減其宣告刑期2分之1為有期徒刑7月，已不合
    簡易判決處刑所科之刑，以宣告緩刑、得易科罰金之有期徒
    刑、拘役或罰金為限之要件，自應由本院合議庭逕改依通常
    程序審理後，而為第1審之判決，併予指明。
據上論斷，應依刑事訴訟法第 455條之1第1項、第3項、第452條
、第 451條之1第4項但書第1款、第369條第1項前段、第364條、
第299條第1項前段，刑法第28條、第339條第1項，刑法施行法第
1條1第1項、第2項前段，中華民國96年罪犯減刑條例第2條第1項
第3款、第7條，判決如主文。
中    華    民    國    97    年    10    月    31    日
                  刑事第十三庭  審判長法  官  李  秋  娟
                                      法  官  許  月  馨
                                      法  官  陳  得  利
上正本證明與原本無異。
如不服本判決，應於收受送達後10日內向本院提出上訴書狀（應
敘述具體理由並附繕本）。
上訴書狀如未敘述理由，應於上訴期間屆滿後20日內補提理由書
於本院。
                                      書記官  鐘  麗  芳
中    華    民    國    97    年    10    月    31    日
附錄本案論罪科刑法條全文：
中華民國刑法第339條第1項
意圖為自己或第三人不法之所有，以詐術使人將本人或第三人之
物交付者，處5年以下有期徒刑、拘役或科或併科1千元以下罰金
。
中華民國刑法施行法第1條之1
中華民國94年1月7日刑法修正施行後，刑法分則編所定罰金之貨
幣單位為新臺幣。
94年1月7日刑法修正時，刑法分則編未修正之條文定有罰金者，
自94年1月7日刑法修正施行後，就其所定數額提高為30倍。但72
年6月26日至94年1月7日新增或修正之條文，就其所定數額提高
為3倍。


司法院資訊處製作；財團法人民間司法改革基金會備份。
